【裁判字號】    98,台上,3080
【裁判日期】    980604
【裁判案由】    妨害自由等罪
【裁判全文】
最高法院刑事判決            九十八年度台上字第三０八０號
上  訴  人  甲○○
選任辯護人  王永春律師
上  訴  人  乙○○
            丙○○
            丁○○
上列上訴人等因妨害自由等罪案件，不服台灣高等法院中華民國
九十五年九月二十一日第二審更審判決（九十四年度上更(一)字第
一五二號，起訴案號：台灣台北地方法院檢察署九十一年度偵字
第一四三七二號），提起上訴，本院判決如下：
    主  文
上訴駁回。
    理  由
按刑事訴訟法第三百七十七條規定，上訴於第三審法院，非以判
決違背法令為理由，不得為之。是提起第三審上訴，應以原判決
違背法令為理由，係屬法定要件。如果上訴理由書狀並未依據卷
內訴訟資料，具體指摘原判決不適用何種法則或如何適用不當，
或所指摘原判決違法情事，顯與法律規定得為第三審上訴理由之
違法情形，不相適合時，均應認其上訴為違背法律上之程式，予
以駁回。本件原審經審理結果，認上訴人甲○○、乙○○、丙○
○、丁○○犯行明確，因而撤銷第一審關於乙○○共同以非法方
法，剝奪人之行動自由及丁○○、甲○○、丙○○部分之科刑判
決，改判論處丙○○、甲○○、乙○○共同以非法方法，剝奪人
之行動自由罪刑，另依行為時牽連犯之規定從一重論處丁○○違
法監察他人通訊（累犯）罪刑，已綜核全部卷證資料，詳加斟酌
論斷，敘明其所憑之證據及認定之理由。並就甲○○所辯：未至
現場，亦未提供場所，尤未參與本件犯行；乙○○辯稱：僅提供
相關資料委託蔡淑芬處理，隨後發生何事，因不在現場，並不知
情；丙○○辯謂：僅負責開車，無押人與恐嚇行為；丁○○所辯
：係臨時起意請戊○○上車，在途中僅與戊○○協談，無妨害自
由行為等語各節。分別認係諉卸刑責之飾詞，要無足採，俱依卷
存證據資料詳予指駁說明。從形式上觀察，並無違法情形存在。
上訴人等四人上訴意旨仍執前詞置辯，均係就原判決已調查說明
之事項，任意指摘，自非適法。而被告以外之人於審判外之言詞
或書面陳述，除法律有規定者外，不得作為證據，固為民國九十
二年二月六日修正公布，同年九月一日施行之刑事訴訟法第一百
五十九條第一項所明定。然該次修正刑事訴訟法施行前已依法定
程序進行之訴訟程序，其效力不受影響，亦為同日修正公布之刑
事訴訟法施行法第七條之三但書規定甚明。本案係於九十一年八
月二十日繫屬法院，而證人蔡淑芬於警詢及檢察官偵查中之陳述
，則係於同年七月四日及三十日分別所為，既經第一審法院於刑
事訴訟法修正施行前之九十二年六月九日審判期日，將該供述證
據提示，並告以要旨，使上訴人等四人有辯論機會，踐行合法之
調查證據程序，依上開修正刑事訴訟法施行法規定，該已依法定
程序進行之訴訟程序，不因上開法律修正而受影響。況原審於審
理程序中已傳喚蔡淑芬到庭而為陳述，並予上訴人等四人行使反
對詰問之機會，則蔡淑芬上開證述，自得作為認定上訴人等四人
犯罪之證據。原判決就此部分之說明雖有微瑕，然於判決結果不
生影響，甲○○執此指摘原判決違法，亦非合法之第三審上訴理
由。另審理事實之法院，其認定被告犯罪事實所憑之證據，並不
以直接證據為限，間接證據亦包括在內，凡綜合調查所得之各種
直接及間接證據，本於推理之作用得其心證，而為事實之判斷，
此項判斷與完全憑空推測迥異，即不容任意指為違法。原判決依
憑上訴人等四人及共同正犯蔡淑芬、陳梓傑、黎建興（以上二人
已死亡）之供述，被害人戊○○之證詞，卷附電話談話錄音紀錄
、診斷證明書、委託書、協議書等及其他卷內直接與間接證據資
料，本於推理之作用予以綜合判斷，查明確與事實相符，始資為
論罪基礎，並非僅憑上開共同正犯之陳述為認定其犯行之唯一證
據，且其取捨論斷不違背經驗法則或論理法則，自無違法可言。
甲○○、乙○○上訴意旨謂：上開證據均不足認定其等曾參與本
件妨害自由之犯行，原判決僅憑其他共同正犯之證述，為論罪之
唯一證據，採證違法等語，尚與法律規定得為第三審上訴理由之
違法情形，不相適合。再證人之供述前後不符時，究竟何者為可
採，事實審法院仍得依證據法則，本於自由心證予以斟酌，作合
理之比較，定其取捨，非謂一有不符或矛盾，即應認其全部均為
不可採信。又同一證人前後供述證據彼此不能相容，則採信同一
證人之部分證言時，當然排除其他部分之證言，此為法院取捨證
據法理上之當然結果，縱未於判決內說明捨棄該有利部分證言之
理由，因於判決本旨並無影響，亦不得執為合法之第三審上訴理
由。原判決已就證人戊○○及上開共同正犯彼此間，前後所為內
容不一之供述，依證據法則，本於自由心證，詳敘其取捨認定之
理由，俱有卷存證據資料可資覆按，自不得任指判決違法。原判
決縱有部分對甲○○、乙○○有利之供述證據，於判決理由內漏
未說明捨棄不採之情形，然此訴訟程序之瑕疵，因於判決本旨亦
無影響。甲○○、乙○○上訴意旨謂：原判決採上開證人前後不
一之證述，為論罪之依據，且就有利上訴人之陳述，未說明摒棄
不採之理由，有判決理由欠備之違法云云，亦非適法。又按共同
實行犯罪行為，在合同意思範圍內，相互利用他人之行為，以達
其犯罪之目的，原不必每一階段均參與，祇須分擔犯罪行為之一
部，即應對於全部所發生之結果共同負責，而共同正犯之意思聯
絡，不限於事前有所協議，於行為當時，基於相互之認識，以共
同犯罪之意思參與者，亦無礙於共同正犯之成立。原判決對於上
訴人等四人如何與其他共同正犯為犯罪之謀議，及分擔犯罪行為
之實行，已於事實欄明確記載，理由內詳加說明。甲○○、乙○
○、丙○○等三人上訴意旨均就原判決上開明白論斷之事項，任
意指摘為違法，亦難認係合法之第三審上訴理由。而原判決認定
本件係由蔡淑芬、丁○○、陳梓傑、乙○○、甲○○及黎建興等
人先在「皇家西餐廳」聚會，共同謀議挾持戊○○，再邀當時未
在場參與謀議，尚不知情之丙○○駕駛自小客車前來參與本件犯
行，且丙○○確共同實行挾持戊○○之犯行。足見原判決上開事
實之記載，並無前後矛盾之處，丙○○徒憑己意執此指摘，亦非
合法。至上訴人等四人其餘上訴意旨，俱對原判決究竟如何違背
法令，未依卷內訴訟資料為具體之表明，徒憑己意，就屬原審採
證認事職權之適法行使，及原判決已經調查說明事項，任意指摘
為違法，或重為單純事實上之爭辯，均不足據以辨認原判決已具
備違背法令之形式要件。綜上所述，應認本件上訴俱屬違背法律
上之程式，予以駁回。
據上論結，應依刑事訴訟法第三百九十五條前段，判決如主文。
中    華    民    國  九十八  年    六    月    四    日
                      最高法院刑事第四庭
                          審判長法官  張  淳  淙
                                法官  劉  介  民
                                法官  蔡  彩  貞
                                法官  林  俊  益
                                法官  陳  國  文
      本件正本證明與原本無異
                                      書  記  官
中    華    民    國  九十八  年    六    月    六    日
                                                      Ｅ


司法院資訊處製作；財團法人民間司法改革基金會備份。
